【裁判字號】    88,訴,1350
【裁判日期】    890822
【裁判案由】    偽造文書等
【裁判全文】
台灣台北地方法院刑事判決                        八十八年度訴字第一三五號
    公  訴  人  臺灣臺北地方法院檢察署檢察官
    被      告  乙○○
右列被告因偽造文書等案件，經檢察官提起公訴（八十八年度偵字第五０八六號），
本院判決如左：
    主  文
乙○○共同行使偽造公文書，足以生損害於公眾及他人，處有期徒刑壹年貳月。扣案
之偽造丁○○身份證影本壹張、偽造之「丁○○」、「達鑫工程行」印章各壹枚、偽
造之「財政部臺北市國稅局營利事業清算所得申報核定通知書影本」壹張、郵政劃撥
儲金帳戶領用支票約定書上偽造之「丁○○」、「達鑫工程行」印文各壹枚，均沒收
。
    事  實
一、乙○○與自稱「瑞香姨」之不詳姓名成年女子（未據起訴）二人共同基於為自己
    不法所有之意圖及行使偽造文書、詐欺取財之犯意連絡，於民國八十八年二月十
    四日上午，由「瑞香姨」傳真交付偽造之達鑫工程行八十七年一月十六日至同年
    十一月十五日之「財政部臺北市國稅局營利事業清算所得申報核定通知書」公文
    書影本一張、偽造之達鑫工程行負責人丁○○身份證影本一張、偽刻之丁○○印
    章一枚予乙○○，由乙○○至台北市○○路五十一號台北郵局第七十支局，原持
    前揭偽造之達鑫工程行之「財政部臺北市國稅局營利事業清算所得申報核定通知
    書」公文書影本及偽造之丁○○身分證影本行使，交付郵局承辦人員，欲詐取達
    鑫工程行之帳戶之空白支票使用，並將前揭偽造之「達鑫工程行」印章及偽造之
    「丁○○」印章交付不知情之承辦人員蓋用於郵政劃撥儲金帳戶領用支票約定書
    上偽造印文以偽造私文書並持以行使，足以生損害於丁○○、達鑫工程行及稅捐
    稽徵機關對營利事業所得稅務管理之正確性。經承辦人收受蓋印後，告知達鑫工
    程行負責人丁○○已有帳戶得直接領用支票，乙○○即與「瑞香姨」以電話聯繫
    後，共同接續前揭犯意，將達鑫工程行之印文刪除改單獨以丁○○名義申請支票
    ，而詐取空白支票，嗣於同年月二十二日下午二時二十分許，由乙○○至前揭台
    北郵局第七十支局，持前揭偽造之丁○○身份證影本及營利事業清算所得申報核
    定通知書影本向郵局承辦人員行使，以表示係丁○○本人欲領取郵政劃撥儲金支
    票欲領用前揭申請之空白支票，經郵局承辦人員發現印鑑不符，當場報警查獲，
    致未得逞，足生損害於丁○○、達鑫工程行及稅捐稽徵機關對營利事業所得稅務
    管理之正確性，
二、案經丁○○訴由臺北市政府警察局萬華分局報請臺灣臺北地方法院檢察署檢察官
    偵查起訴。
    理  由
一、訊據被告乙○○，其雖坦承於右揭時地辦理丁○○領用郵政劃撥儲金支票事宜，
    惟矢口否認有行使偽造文書、詐欺取財之犯意，辯稱：其並不知「瑞香姨」所交
    付之前揭文書及印章係偽造，因看見丙○○○列名為達鑫工程行之股東，乃信認
    「瑞香姨」係達鑫工程行之股東，且其曾持有粉紅色之達鑫工程行變更事項登記
    卡至郵局辦理領用事宜，並無偽造文書之犯意云云。惟查：
    （一）達鑫工程行係於八十七年十一月三日由丁○○獨資設立而無其他股東之事
          實，業據證人即達鑫工程行負責人之楊文蘭到庭證稱：達鑫工程行係其一
          人獨資，只有其姐游文玲幫忙經營，並不認識丙○○○或「瑞香姨」之人
          等語明確（見本院八十八年十月十一日訊問筆錄），並有臺北市商業管理
          處八十九年七月一日北市商一字第八九六一二九六九００號函附之臺北市
          政府北市建一商號（８７）字第二二五五八四號達鑫工程行營利事業登記
          證影本在卷可稽，足證被告所辯曾見丙○○○列名於達鑫工程行之股東名
          單等語，顯無足採。
    （二）次查，郵政劃撥儲金帳戶領用支票約定書上達鑫工程行及丁○○之印文均
          係偽造之事實，業據證人丁○○證稱：該二印文係假的，且達鑫工程行印
          章及其本人私章均未曾遺失過等語屬實（見本院八十八年十月十一日訊問
          筆錄），並經本院當庭勘驗該二印文均與營業登記申請書上之達鑫工程行
          及丁○○之真正印文不同（見本院八十九年八月八日勘驗筆錄）。
    （三）再查，被告於前去郵局辦理領取事宜及被警查獲時，並未持有達鑫工程行
          變更事項登記卡之事實，業據證人即查獲本案之臺北市警察局萬華分局警
          員王志誠、孫忠勇到庭證述屬實（見本院八十九年四月二十日訊問筆錄）
          ，並有臺北市政府警察局萬華分局八十八年十一月二十三日北市警萬分刑
          字第八八六三八五六六００號函、臺北市政府警察局萬華分局八十九年五
          月十一日北市警萬分刑字第八九六一五九六一００號函、台灣北區郵政管
          理局八十九年七月十五日支0000000000二號函在卷可參，且粉
          紅色卡片係營利事業登記卡而非被告所稱之變更事項登記卡之事實，有臺
          北市商業管理處八十八年十二月二十一日北市商一字第八八六０八七一二
          號函附之臺北市政府營利事業登記卡附卷足考，故被告所辯係因持有達鑫
          工程行之粉紅色變更事項登記卡始相信有辦理權限云云，核與事實不符，
          不足採信。
    （四）末查，本院依被告聲請傳喚證人丙○○○到庭，經被告當庭自承其並非所
          謂之「瑞香姨」（見本院八十八年十月十一日訊問筆錄），而本院另向大
          眾電信股份有限公司函查0000000000號呼叫器使用人，係案外
          人甲○○，亦非被告所稱之「瑞香姨」，有該公司八十八年十一月十八日
          （８８）眾管字第一四一號函附之呼叫器申請人資料表附卷足證，故被告
          辯稱係因信任「瑞香姨」係達鑫工程行股東始誤認業經丁○○授權云云，
          並不足採，本件事證明確，被告行使偽造公文書、行使偽造私文書、詐欺
          取財犯行均堪認定。
二、核被告乙○○所為係犯刑法第二百十六條、第二百十一條行使偽造公文書罪、第
    二百十六條、第二百十二條行使偽造身分證罪、第二百十六條、第二百十條行使
    偽造私文書罪及第三百三十九條第三項、第一項詐欺取財未遂罪。被告與自稱「
    瑞香姨」之不詳姓名成年女子二人間有犯意連絡及行為分擔，為共同正犯。被告
    利用不知情之郵局承辦人員蓋用偽造之前揭印章，為間接正犯。其於郵政劃撥儲
    金帳戶領用支票約定書上蓋用偽造達鑫工程行及丁○○印文各一枚，其偽造印文
    之行為為偽造私文書之階段行為，均不另論罪。被告一行為同時行使偽造之身分
    證影本、公文書及私文書，係一行為觸犯數罪名，為想像競合犯，依刑法第五十
    五條之規定，應從較重之行使偽造公文書處斷。又被告原持偽造公文書欲詐取達
    鑫工程行之郵政劃撥儲金支票而未遂，復接續依前揭資料改詐取丁○○之郵政劃
    撥儲金支票，亦因被查獲而未遂，其持相同之偽造文書而接續詐欺之行為，為單
    純詐欺未遂一罪。被告所犯之行使偽造公文書與詐欺取財未遂二罪間，有方法結
    果之牽連關係，依刑法第五十五條之規定，應從較重之行使偽造公文書處斷。爰
    審酌被告犯罪之動機、目的、手段、犯罪所生危害及其犯後矢口否認犯行等一切
    情狀，量處如主文所示之刑。扣案之偽造之丁○○身份證影本一張、財政部臺北
    市國稅局營利事業清算所得申報核定通知書影本一張、偽造「丁○○」印章一枚
    及未扣案惟不能證明業已滅失之偽造「達鑫工程行」印章一枚，均係共犯綽號「
    瑞香姨」之成年女子所有，被告於郵政劃撥儲金帳戶領用支票約定書上所偽造如
    之「丁○○」、「達鑫工程行」印文各一枚，均應依刑法第二百十九條規定，併
    予宣告沒收。至郵政劃撥儲金帳戶領用支票約定書係郵局所有，尚無從併予宣告
    沒收。至郵政劃撥儲金帳戶領用支票約定書上所寫丁○○之姓名，因非表示丁○○簽名之署押，爰不另為沒收之諭知，附此敘明。
三、移送併辦意旨另以（八十八年度偵字第一六三四五號）：：被告乙○○於八十七
    年八月間，交付告訴人陳和旺二十七萬四千元之支票一張以抵償承攬工程款，竟
    因存款不足而退票，屢次催討均不獲置理，直至同年十一月間始另交付三十萬元
    之支票乙紙，惟竟仍因存款不足而退票，因認被告涉有第三百三十九條第一項詐
    欺取財罪嫌，而與本件前經起訴部分有連續犯之關係而移送本院併辦審理。訊據
    被告否認有右揭犯行，並供稱其於八十七年八月間無從得知於八十八年二月間「
    瑞香姨」將交付本案之偽造文書申請空白支票等語。經查，該部分告訴人係告訴
    涉嫌以支票給付承攬工程款不兌現，核與本件右開論罪科刑部分之犯罪型態不同
    ，且移送併辦部分之行為時點與本件之八十八年二月相距近半年之久，被告並自
    承其於八十七年間無從得知本件之犯罪行為，自難認移送部分係在自始一個詐欺
    計畫之內而有概括犯意，核與本件尚無連續犯之裁判上一罪關係，非起訴效力之
    所及，本院無從併辦，且此部分復未經提起公訴，即非本院所得審究，應退由原
    署檢察官另行偵查，附此敘明。
據上論斷，應依刑事訴訟法第二百九十九條第一項前段，刑法第二十八條、第二百十
六條、第二百十條、第二百十一條、第二百十二條、第三百三十九條第一項、第三項
、第五十五條、第三十八條第一項第二款、第二百十九條，罰金罰鍰提高標準條例第
一條，判決如主文。
本案經檢察官莊俊仁到庭執行職務
中      華      民      國    八十九    年      八      月    二十二    日
                                      臺灣臺北地方法院刑事第九庭
                                          法  官  沈  君  玲
右正本證明與原本無異
如不服本判決應於判決送達後十日內向本院提出上訴狀
                                          書記官  戴  伯  勳
中      華      民      國    八十九    年      八      月    二十九    日
附錄本案論罪科刑所依據之法條
刑法第二百十六條、第二百十條、第二百十一條、第二百十二條、第三百三十九條第
一項、第三項
刑法第二百十六條
行使第二百十條至第二百十五條之文書者，依偽造、變造文書或登載不實事項或使登
載不實事項之規定處斷。
刑法第二百十條
偽造、變造私文書，足以生損害於公眾或他人者，處五年以下有期徒刑。
刑法第二百十一條
偽造、變造公文書，足以生損害於公眾或他人者，處一年以上七年以下有期徒刑。
刑法第二百十二條
偽造、變造護照、旅券、免許證、特許證及關於品行、能力、服務或其他相類之證書
、介紹書，足以生損害於公眾或他人者，處一年以下有期徒刑，拘役或三百元以下罰
金。
刑法第三百三十九條第一項、第三項
一意圖為自己或第三人不法之所有，以詐術使人將本人或第三人之物交付者，處五年
  以下有期徒刑、拘役或科或併科一千元以下罰金。
二以前項方法得財產上不法之利益或使第三人得之者亦同。
三前二項之未遂犯罰之。


司法院資訊處製作；財團法人民間司法改革基金會備份。
